【裁判字號】    95,簡上,396
【裁判日期】    951205
【裁判案由】    賭博
【裁判全文】
臺灣臺南地方法院刑事判決             95年度簡上字第396號
上  訴  人  臺灣臺南地方法院檢察署檢察官
上  訴  人
即  被  告  甲○○
被      告  乙○○
上列上訴人因被告賭博等案件，不服本院九十五年度簡字第二四
二七號中華民國九十五年八月十六日第一審判決（聲請簡易判決
處刑案號：九十五年度偵字第七九二九號），提起上訴及移送併
案審理（案號：九十五年度偵字第七０二二號），本院判決如下
：
    主   文
原判決關於乙○○賭博部分撤銷。
被告乙○○連續在公眾得出入之場所賭博財物，處罰金新臺幣壹
萬元，如易服勞役以新臺幣壹仟元折算臺日。扣案之天九牌壹付
、賭桌壹張、骰子壹佰捌拾粒、帳冊壹本、賭資新臺幣玖仟零捌
拾元、天九牌陸付、骰子參粒、無線對講機壹支、帳簿壹本及賭
資新臺幣肆拾萬伍千壹佰元，均沒收。
甲○○上訴部分駁回。
    事  實
除於檢察官聲請簡易判決處刑書犯罪事實欄最前段之前增載「乙
○○基於賭博之概括犯意，先於九十五年四月十四日下午六時許
起，連續在台南市○○○路○段二二六巷三十弄九號林漢欽向李
麗華（二人另由檢察官偵查）承租作為賭場之公眾得出入之屋內
，與林漢欽、李麗華及其他賭客陳建中、黃志忠、黃春波、唐明
瑩、王育輝、戴良貴、魏媛足等多人，以俗稱「狗仔生」之方式
賭博財物，其賭博方式係以一位莊家與三位閒家以兩張天九牌比
點數大小，其餘賭客則選定下注之閒家與莊家對賭，每次下注金
額最少一百元。」外，其餘均引用第一審刑事簡易判決書與檢察
官聲請簡易判決處刑書所載如附件。
    理  由
一、證據除引用原審判決書所載之證據如附件外。檢察官併案部
    份之犯罪事實，亦均據被告乙○○於警詢時、偵查及審理中
    自白不諱。並有扣案之天九牌陸付、骰子參粒、無線對講機
    壹支、帳簿壹本及賭資新臺幣肆拾萬伍千壹佰元，足資佐證
    。被告此部份犯行亦事證明確，可以認定。
二、核被告甲○○、乙○○所為，被告甲○○係犯刑法第二百六
    十八條後段之意圖營利聚眾賭博罪，被告乙○○所為係犯刑
    法第二百六十六條第一項前段之普通賭博罪。被告甲○○與
    陳志強間就上開聚眾賭博犯行，有犯意聯絡與行為分擔為共
    同正犯。被告乙○○先後多次行賭博之犯行，時間緊接，犯
    罪構成要件相同，顯均係基於概括之犯意反覆為之，應依連
    續犯之規定論以一罪並加重其刑。爰審酌被告乙○○犯罪之
    動機、目的、手段、所生損害、所得利益、其品行智識程度
    、生活狀況、連續多次賭博、犯罪後坦承認錯之態度等一切
    情狀，處如主文所示之刑，並諭知易服勞役之折算標準，以
    資懲儆。扣案之天九牌壹付、賭桌一張、骰子壹佰捌拾粒、
    帳冊壹本、賭資新臺幣玖仟零捌拾元、天九牌陸付、骰子參
    粒、無線對講機壹支、帳簿壹本及賭資新臺幣肆拾萬伍千壹
    佰元等，分別是當場賭博之器具及在賭檯之財物，不問屬於
    被告與否，均應依刑法第二百六十六第二項規定宣告沒收。
三、另按行為後法律有變更者，適用行為時之法律。但行為後之
    法律有利於行為人者，適用最有利於行為人之法律，刑法第
    二條第一項定有明文。（一）本罪之罰金刑部分，於被告等
    行為後，刑法施行法增訂第一條之一，於九十五年六月十四
    日公布，並於同年七月一日施行；該條規定：「中華民國九
    十四年一月七日刑法修正施行後，刑法分則編所定罰金之貨
    幣單位為新臺幣。九十四年一月七日刑法修正時，刑法分則
    編未修正之條文定有罰金者，自九十四年一月七日刑法修正
    施行後，就其所定數額提高為三十倍。但七十二年六月二十
    六日至九十四年一月七日新增或修正之條文，就其所定數額
    提高為三倍。」考其立法理由，係為因應九十四年二月二日
    修正公布、九十五年七月一日施行之刑法施行後，依刑法總
    則第三十三條第五款規定，罰金貨幣單位已改為新臺幣，是
    以分則編各罪所定罰金之貨幣單位，自應配合上開規定修正
    ，為使罰金數額趨於一致，避免衍生新舊法比較適用問題，
    以緩和實務適用法律之衝擊，於不變動罰金數額之前提下，
    而為制定（前揭條文立法意旨參照），換言之，刑法施行法
    第一條之一係在替代罰金罰鍰提高標準條例部分條文，與適
    用罰金罰鍰提高標準條例之結果相同，對於被告而言並不發
    生有利或不利之問題，僅係將貨幣單位由銀元改為新臺幣，
    並非法律變更刑度之條文，當無須就新舊法比較適用；（二
    ）又本件被告等行為後，刑法業於九十四年一月七日修正公
    布，並於九十五年七月一日施行。其中，刑法第四十二條關
    於易服勞役之規定，其中第二項易服勞役之折算標準，移列
    至第三項，並由「以一元以上三元以下，折算一日。但勞役
    期限不得逾六個月」，修正為「以新臺幣一千元、二千元或
    三千元折算一日。但勞役期限不得逾一年」，而被告行為時
    之刑罰法律，即修正前刑法第四十二第二項及罰金罰鍰提高
    標準條例第二條關於「依刑法第四十二條第二項易服勞役者
    ，均就其原定數額提高為一百倍折算一日；法律所定罰金數
    額未依本條例提高倍數，或其處罰法條無罰金刑之規定者，
    亦同」等規定，易服勞役之折算標準最高為銀元三百元，最
    低為銀元一百元，換算為新臺幣後，最高額為新臺幣九百元
    ，最低額為新臺幣三百元。比較刑法修正前、後，關於易服
    勞役折算標準之刑罰法律，適用修正後刑法第四十二條第三
    項規定，較有利於被告，故應依刑法第二條第一項後段但書
    之規定，適用修正後刑法第四十二條第三項前段規定，定其
    易服勞役之折算標準。（三）被告行為後，刑法第56條連續
    犯之規定，亦於94年1月7日修正公布刪除，並於95年7月1日
    施行，則被告之犯行，因行為後新法業已刪除連續犯之規定
    ，此刪除雖非犯罪構成要件之變更，但顯已影響行為人刑罰
    之法律效果，自屬法律有變更，依新法第2條第1項規定，比
    較新、舊法結果，仍應適用較有利於被告之行為時法律即舊
    法論以連續犯（最高法院95年第8次刑事庭會議決議參照）
    。
四、原審以被告乙○○部份罪證明確，依法論罪科刑，原非無見
    ，惟查：被告前於九十五年四月十四日至十九日之賭博犯行
    ，即檢察官聲請併案審理部份，因與原聲請簡易判決處刑之
    賭博犯行，有連續犯之裁判上一罪關係，為聲請簡易判決處
    刑效力所及，原審未併予審理，尚有未洽。公訴人上訴所稱
    ：併案部份未及審酌漏未裁判等語，請求撤銷改判。應認為
    有理由，爰將原判決此一部份撤銷，由本院管轄之第二審合
    議庭自為判決。
五、另關於被告甲○○上訴部份，訊據被告甲○○固坦承有出租
    上揭房間給陳志強等情，但矢口否認有何共同聚眾賭博之犯
    行，辯稱：「我是房子有出租，我沒有參加賭場，查獲當時
    我是剛要關門警察就來了。」、「我是在一樓賣麵，二樓我
    租給陳志強，三、四樓租給別人。」云云。惟查被告甲○○
    確係於該賭場樓下擔任把風之人，業據參與賭博之賭客即證
    人謝豐名於偵查中經檢察官提示被告甲○○之照片，具結證
    稱：是此人在樓下把風，我在樓下遇到他，我問他他讓我上
    樓等語（參見偵查卷第35頁）至明。到場賭博之證人黃千嘉
    亦證稱：「我進去時甲○○坐在門口，我跟他說我要拿檳榔
    進去，他就讓我進去。」等情（偵查卷第36頁）。而參之附
    於警卷之現場照片，該屋之鐵門已拉下，雖有麵攤之玻璃鐵
    櫃等物，但毫無碗筷桌椅或甫打烊之打掃痕跡等。且證人黃
    千嘉證稱被告甲○○係坐在門口等情。足認被告早已關門而
    可離去，非正要關門。其所辯係在該處賣麵正要關門云云，
    即無可採。應以證人謝豐名與黃千嘉之證詞較可採。原審以
    被告甲○○罪證明確，予以論罪科刑，尚無不妥。被告甲○
    ○陳稱並未參與系爭賭場之經營，僅依共同被告之證詞實不
    足以定罪云云為由提起上訴，為無理由，此部分應予駁回。
據上論斷，應依刑事訴訟法四百五十五條之一第一項、第三項、
第三百六十八條、第三百六十九條第一項前段、第三百六十四條
、第三百七十三條、第二百九十九條第一項前段，刑法第二條第
一項前段、第五十六條（修正前）、第二百六十六條第一項前段
、第二項、第四十二條第三項前段（原判決誤載為第二項），刑
法施行法第一條之一，判決如主文。
本案經檢察官丙○○到庭執行職務。
中    華    民    國    95    年    12    月    5     日
                  刑事第九庭  審判長法  官  楊清安
                                    法  官  卓穎毓
                                    法  官  朱中和
以上正本證明與原本無異。
本件不得上訴。
                                    書記官  陳著振
中    華    民    國    95    年    12    月    8     日


司法院資訊處製作；財團法人民間司法改革基金會備份。
